【裁判字號】    96,訴,2408
【裁判日期】    970606
【裁判案由】    減少價金等
【裁判全文】
臺灣板橋地方法院民事判決              96年度訴字第2408號
原      告  丁○○
                      0號1樓.
訴訟代理人  吳宜財律師
被      告  信義房屋仲介股份有限公司
法定代理人  甲○○
被      告  戊○○
            乙○○
共      同
訴訟代理人  陳俊宏律師
被      告  丙○○
上列當事人間請求減少價金等事件，經本院於民國97年5 月15日
言詞辯論終結，判決如下：
    主  文
原告之訴駁回。
訴訟費用由原告負擔。
    事實及理由
一、原告主張：原告於民國95年9 月8 日經由被告信義房屋仲介
    股份有限公司（下稱信義房屋）之仲介，向被告丙○○購買
    坐落臺北縣永和市○○段687 地號土地及地上物門牌號碼臺
    北縣永和市○○路○ 段352 巷122 弄10號建物（下稱系爭房
    地），以及系爭房地增建之違建（下稱系爭違建）約3 坪（
    每坪約17.8萬元，合計53萬4,000 元），總價款新臺幣（下
    同）840 萬元，原告已付清價款，系爭房地並於95年10月14
    日過戶完成並交付予原告。詎原告日前獲悉於系爭買賣合約
    簽定之前，政府相關工務單位已於95年8 月公告決標，將於
    95年12月25日施作臺北縣政府永和市○○○○道系統支（分
    ）管及用戶接管工程，且依法拆除系爭房地之違建部分，然
    被告隱瞞事實未向原告據實以告，甚且向原告保證系爭違建
    不會遭施工單位拆除，致原告誤信為真，而同意以840 萬元
    之高價向被告丙○○買受系爭房地，原告嗣後並已於96年12
    月14日依工務局之通知將系爭違建拆除。查系爭買賣合約第
    8 條第4 項約定「違章建築部分：在簽約後至交屋前被通知
    須拆除（或被拆除者），買、賣雙方同意得按估價師事務所
    就拆除部份辦理鑑價，減少買賣價金；若在交屋後被通知須
    拆除（或被拆除）時，則由買方自行負擔風險。但是賣方在
    交屋前已收到相關單位查報、拆除通知而未告知者，賣方除
    須按上述鑑價原則減少價金外，亦須負擔鑑價費用及損害賠
    償之責。」被告丙○○明知系爭違建即將遭政府依法拆除，
    卻惡意隱瞞，仍將之作價出售與原告，致原告事後依工務局
    通知拆除系爭違建，因而受有買受系爭房地價值減損53萬
    之損害，為此依系爭契約第8 條第4 項但書及民法第359 條
    、第227 條規定請求被告丙○○賠償。被告信義房屋為專業
    不動產仲介公司，被告戊○○、乙○○係被告信義房屋所屬
    於不動產經紀人員，於仲介原告買受系爭房地時，未就系爭
    房地之產權及使用現況詳為調查並將上開拆除情事告知原告
    ，違反不動產經紀業管理條例第26條第2 項及消費者保護法
    第7 條第1 項、第3 項等規定，亦應就原告所受上開損害對
    原告負連帶賠償責任。被告丙○○與被告信義房屋、戊○○
    、乙○○等人間應為不真正連帶關係，為此提起本件訴訟。
    並聲明：（一）被告丙○○應於臺北縣政府工務單位將系爭
    違建拆除完工之日給付原告78萬6,200 元，及自拆除完工之
    日起至清償日止，按年息百分之5 計算之利息。（二）被告
    信義房屋、戊○○、乙○○應於前項拆除完工之日連帶給付
    原告78萬6,200 元，及自拆除完工之日起至清償日止，按年
    息百分之5 計算之利息。（三）前二項聲明中任一被告為給
    付後，他被告於其給付範圍內，免給付義務。
二、被告丙○○抗辯：其將系爭房地委託被告信義房屋出售時，
    已明確告知房屋狀況，系爭合約附件一不動產買賣合約書之
    增建欄位清楚載明有增建物，且原告亦同意以現況交屋。原
    告所述政府相關工程單位公告將於95年12月25日施工永和市
    ○○○○道系統支（分）管及用戶接管工程情事，被告從未
    知悉，並無惡意隱瞞，更無在交屋前收到相關單位查報拆除
    及污水下水道系統支（分）管接管施作之通知等語。並聲明
    ：原告之訴駁回。
三、被告信義房屋、戊○○、乙○○則以：系爭買賣合約第2 頁
    已載明本件買賣標的物包含已增建之違章建築，買方已確實
    知悉並同意該權利移轉之限制及其存在被拆除之風險，倘發
    生爭議時，雙方同意依系爭合約第8 條第4 項辦理；而依系
    爭合約第8 條第4 項之約定，系爭違建被拆除之損失風險負
    擔，係以收到拆除通知（含被拆除）發生在交屋前或交屋後
    為斷，交屋前由賣方負擔，交屋後則由買方負擔，而交屋前
    被告並未收到任何拆除通知，依約如交屋後有拆除風險，應
    由原告自行負擔，且原告並未具體指明拆除之範圍及所主張
    鑑價損失53萬4,000 元及回復原狀費用25萬2,200 元之依據
    ，原告主張被告違反不動產經紀業管理條例第26條第2 項及
    消費者保護法第7 條第1 項、第3 項規定，請求被告賠償自
    無理由等語，茲為抗辯。並聲明：原告之訴駁回。
四、兩造不爭執之事實：
（一）原告於95年9 月8 日經被告信義房屋仲介購買被告丙○○
      所有系爭房地及違章，總價款840 萬元，原告業已付清，
      被告丙○○並於95年10月14完成過戶登記及交屋予原告。
（二）系爭買賣契約第8 條第4 款約定違章建築部分：在簽約後
      至交屋前被通知須拆除（或被拆除）者，買賣雙方同意得
      按估價事務所就拆除部分辦理鑑價，減少買賣價金；若在
      交屋後被通知須拆除（或被拆除）時，則由買方自行負擔
      風險。但是賣方在交屋前已收到相關單位之查報、拆除通
      知而未告知者，賣方除須按上述鑑價原則減少價金外，亦
      須負擔鑑價費用及損害賠償之責。
（三）系爭違建業於96年12月14拆除。
（四）被告戊○○、乙○○於原告與被告丙○○簽立買賣契約時
      ，均係受僱於被告信義房屋之員工。
（五）原告提出原證一、原證二、原證四、原證五、原證六、原
      證七形式真正不爭執。
五、得心證之理由：本件首應審究之爭點厥為被告丙○○於系爭
    房屋交屋前是否已收到相關單位查報或拆除系爭違建之通知
    ？如已收到，被告信義房屋、乙○○、戊○○於系爭房屋交
    屋前是否知悉？茲論述如下：
（一）原告主張被告丙○○明知系爭違建即將遭政府相關單位拆
      除，卻惡意隱瞞，仍將之作價出售原告云云，雖提出臺北
      縣政府工程公告之影本1 件為證，惟查該公告記載施工期
      間為95年12月25日至98年1 月19日，開始施工之日期顯於
      系爭房屋交屋日即95年10月14日之後，被告丙○○並辯稱
      上開公告係96年2 、3 月間所立等語；而原告復未能提出
      任何證據證明上開公告於95年10月14日前即已豎立並為被
      告丙○○所知悉，是原告提出上開公告影本，自不足證明
      被告丙○○於系爭房屋交屋前即已收受相關單位查報或拆
      除之通知。且查上開工程相關辦理時程略為：針對永和市
      公所及里長首次說明會日期為94年1 月6 日，工程決標日
      期為95年10月27日，開工日期為95年12月25日，推進施工
      前張貼公告日期為96年3 月10日，工程正式進場施工日期
      為96年3 月14日，首批用戶接管說明會張貼公告日期為96
      年8 月31日，說明會召開日期為96年9 月6 日，首批用戶
      接管違建拆除住戶訪談起始日期為96年9 月20日等情，有
      臺北縣政府水利局97年4 月1 日北水污工字第0970193125
      號函附卷可稽，故依上開工程相關辦理時程可知，上開工
      程決標、開工、張貼公告、正式進場施工及首批用戶接管
      說明會張貼公告、說明會召開日期，均係於系爭房屋交屋
      之後，均不能證明被告丙○○於系爭房屋交屋前已收到相
      關單位查報或拆除系爭違建之通知，原告主張被告丙○○
      明知系爭違建即將遭政府相關單位拆除，卻惡意隱瞞而將
      之作價出售原告云云，自不足採。
（二）查依系爭買賣契約第8 條第4 款約定，系爭違建在簽約後
      至交屋前被通知須拆除（或被拆除）者，買賣雙方同意得
      按估價事務所就拆除部分辦理鑑價，減少買賣價金；若在
      交屋後被通知須拆除（或被拆除）時，則由買方自行負擔
      風險。但是賣方在交屋前已收到相關單位之查報、拆除通
      知而未告知者，賣方除須按上述鑑價原則減少價金外，亦
      須負擔鑑價費用及損害賠償之責等情，有原告提出之合約
      書影本可證，並為兩造所不爭執。原告既未能舉證證明被
      告丙○○於系爭房屋交屋前已收到相關單位查報或拆除系
      爭違建之通知，則依上開規定，系爭違建於交屋後被通知
      須拆除之風險，即應由原告自行負擔。原告主張依系爭契
      約第8 條第4 項但書規定請求被告丙○○賠償系爭房地價
      值減損53萬4,000 元及回復原狀花費25萬2,200 元，合計
      78萬6,200 元，自無理由。且系爭契約已就系爭違建遭拆
      除之風險負擔為特別之約定，原告就此部分即不得另依民
      法第359 條及第227 條規定請求被告丙○○賠償。
（三）再者，原告既未能舉證證明被告丙○○於系爭房屋交屋前
      已收到相關單位查報或拆除系爭違建之通知，則遑論被告
      信義房屋及乙○○、戊○○於系爭房屋交屋前如何知悉？
      且原告與被告丙○○既約定以系爭房屋交屋之時點決定系
      爭違建遭拆除之風險負擔，基於契約自由之原則，自無強
      與干涉之必要。原告既未能舉證證明被告信義房屋等三人
      於系爭契約簽訂時，已預知系爭違建將遭政府單位施工拆
      除之相關時程，原告主張被告信義房屋及乙○○、戊○○
      未詳為調查將上開拆除情事告知原告，依不動產經紀業管
      理條例第26條第2 項及消費者保護法第7 條第1 項、第3
      項等請求其三人連帶賠償原告所受上開損害，亦無理由。
六、從而原告依系爭契約第8 條第4 項但書及民法第359 條、第
    227 條規定請求被告丙○○賠償78萬6,200 元；另依不動產
    經紀業管理條例第26條第2 項及消費者保護法第7 條第1 項
    、第3 項規定請求被告信義房屋、戊○○、乙○○連帶賠償
    78 萬6,200元，均無理由，應予駁回。
七、本件事證已臻明確，兩造其餘主張陳述及所提之證據，均毋
    庸再予審酌，附此敘明。
八、訴訟費用負擔之依據：民事訴訟法第78條。
中    華    民    國    97    年    6     月    6     日
                 民事第三庭 法  官  許月珍
以上正本係照原本作成
如對本判決上訴，須於判決送達後20日內向本院提出上訴狀
中    華    民    國    97    年    6     月    10    日
                            書記官  劉昌明


司法院資訊處製作；財團法人民間司法改革基金會備份。
